【裁判字號】    97,易,200
【裁判日期】    970819
【裁判案由】    詐欺
【裁判全文】
臺灣花蓮地方法院刑事判決               97年度易字第200號
公  訴  人  臺灣花蓮地方法院檢察署檢察官
被      告  甲○○
上列被告因詐欺案件，經檢察官提起公訴（97年度偵字第1825號
），本院判決如下：
   主  文
甲○○幫助意圖為自己不法之所有，以詐術使人將本人之物交付
，處有期徒刑陸月，如易科罰金，以新臺幣壹仟元折算壹日。
    事  實
一、甲○○預見將行動電話晶片卡提供予他人使用，足以幫助他
    人為掩飾詐欺犯行之用，竟不違背其本意，仍基於幫助詐欺
    之不確定故意，於民國96年7 月13日向遠傳電信股份有限公
    司申辦取得門號0000000000號之行動電話晶片卡後，隨即於
    同年8月6日前某日（起訴書誤載為同年8月8日前某日），在
    不詳之地點，交予不詳之詐欺集團成員使用，嗣該不詳之詐
    欺集團於96年8月6日上午（起訴書誤載為96年8月8日），以
    上開行動電話門號與乙○○取得聯繫後，向乙○○佯稱其涉
    及詐騙案件，要求乙○○分別匯款新臺幣（下同）80萬元、
    90萬元、90萬元、90萬元、70萬元及80萬元至高雄銀行七賢
    分行等多家銀行，使乙○○因而陷於錯誤，乃陸續匯款至詐
    欺集團所使用之上開人頭帳戶，嗣因乙○○發覺被騙，經報
    警處理，始循線查悉上情。
二、案經高雄市政府警察局移送臺灣高雄地方法院檢察署呈請臺
    灣高等法院檢察署檢察長核轉臺灣花蓮地方法院檢察署檢察
    官偵查起訴。
    理  由
壹、證據能力有無之認定
一、按被告以外之人於審判外之言詞或書面陳述，除法律有規定
    者外，不得作為證據。又被告以外之人於審判外之陳述，經
    當事人於審判程序同意作為證據，法院審酌該言詞陳述或書
    面陳述作成時之情況，認為適當者，亦得為證據。當事人、
    代理人或辯護人於法院調查證據時，知有第159條第1項不得
    為證據之情形，而未於言詞辯論終結前聲明異議者，視為有
    前項之同意，刑事訴訟法第159條第1項及第159條之5分別定
    有明文。
二、查證人乙○○於警詢時之陳述，雖不合刑事訴訟法第159 條
    之2 、第159條之3有關傳聞法則例外之要件，惟公訴人、被
    告就前開審判外之言詞陳述，均業於本院準備程序中及審理
    時表示對於證據能力沒有意見，同意作為證據，且迄於本案
    言詞辯論終結前亦未再聲明異議，本院審酌該等言詞或書面
    陳述作成之情況，核無違法取證及證明力明顯過低之瑕疵，
    亦認為以之作為證據為適當，故依上開規定，前揭證人乙○
    ○於警詢時之陳述，具有證據能力。
貳、認定本案犯罪事實之證據及理由
一、訊據被告甲○○固不否認確有親自申辦取得門號0000000000
    號之行動電話晶片卡之事實，惟矢口否認有何幫助詐欺之犯
    行，辯稱：伊所有上開行動電話晶片卡，係為可能需要之夜
    生活交際應酬而申辦，打算作為預備使用，申辦之後一直放
    在公事包內，不知是何時遺失，並未提供予他人使用云云。
    經查：
（一）上開門號0000000000號之行動電話晶片卡，確係由被告甲
      ○○本人所申辦使用一情，除為被告甲○○到庭所是認外
      ，並有遠傳易付卡客戶資料卡影本1 張附卷可稽，足認與
      事實相符；再者，被害人乙○○確有於96年8月7日至同年
      8月9日，因遭詐欺集團成員以施以詐術，進而分別匯款80
      萬元、90萬元、90萬元、90萬元、70萬元及80萬一節，亦
      業據證人乙○○於警詢時證述明確，並有匯款委託、匯款
      申請書回條、匯款回條共計6張以及通聯紀錄1份在卷可資
      佐證，堪信被告所有上開門號0000000000號之行動電話晶
      片卡，確係作為不詳詐欺集團詐騙被害人乙○○匯款時所
      通話使用，要屬無疑。
（二）至被告雖一再辯稱：伊所有該行動電話晶片卡，申辦之後
      一直放在公事包內，不知是何時遺失云云，惟查：被告既
      供稱該行動電話晶片卡係於申辦後放入原包裝之紙匣內遺
      失，則觀諸該行動電話晶片卡原包裝之紙匣，其大小約等
      同於與音樂CD盒，體積並非微小而不易查覺之事實，有遠
      傳電信股份有限公司遠傳（企營）字第09710601997 號函
      及所附易付卡包裝紙匣在卷可按，衡情應無不知何時遺失
      之理，是被告所辯是否可信，已非無疑；其次，被告就該
      行動電話晶片卡是否已完成開卡手續，以及是否曾撥打使
      用一節，先於警詢時及偵查中供稱：申請至今除開卡有使
      用過1 次外，到現在都沒有使用過云云，嗣於本院審理時
      卻改口供稱：遺失當時還沒有開卡云云，先後說法反覆不
      一，益見其所言仍有所保留，難以輕信；再者，被告既供
      稱申辦該行動電話晶片卡係作為公務上預備使用，惟卻於
      96年7月13日申辦日後，長達4個多月之期間內未曾使用，
      其後又聲稱不知何時遺失，顯然有違於社會一般常情；況
      且，被告於警詢時已自承：伊係卡奴，負債110 萬元左右
      等語，同時自始不否認另有使用中之行動電話門號，尚難
      理解其有何另外購買易付卡使用之實際需求；此外，被告
      一方面辯稱：伊係預備夜生活交際應酬而申辦該行動電話
      晶片卡，該門號是要留給特種營業店的小姐及老闆娘云云
      ，另一方面又供稱：伊想說縱然之後沒有用到的話，就可
      以給伊小孩用云云，絲毫不避諱其小孩接手使用該行動電
      話門號之後，可能時常會接到「特種營業店的小姐及老闆
      娘」的交際應酬電話，實屬難以想像之事，凡此均足徵被
      告所辯無非一時卸責之詞，委不足採信。
（三）此外，行動電話門號通常係作為個人對外溝通聯絡所用，
      其申請開設並無特殊之限制，一般民眾並不需任何資力證
      明，皆可申請取得，且一人亦得同時申請多支行動電話門
      號使用，乃眾所週知之事實，則無故向他人收購或收集行
      動電話門號使用，自屬可疑。而近年來社會上各式各樣以
      行動電話或簡訊詐財之事件時有所聞，被告對此實無諉為
      不知之理，是其對於他人無故收購或收集其行動電話門號
      ，可能提供詐欺集團作為詐財之工具，進而使偵查機關不
      易追查實際犯罪行為人一節，應有所預見，則被告顯有容
      認犯罪事實發生之本意，其有幫助他人利用其行動電話門
      號實施詐欺取財犯行之不確定犯意甚明。
（四）準此，則上開門號0000000000號之行動電話晶片卡係由被
      告所親自申辯，並交付予不詳之詐欺集團使用，且被告對
      於該行動電話門號可能遭詐騙集團做為犯罪工具使用一事
      ，其主觀上至少存有不確定之犯意，應甚為顯然，是以本
      件事證明確，被告犯行堪予認定，應予依法論科。
二、又按刑法上所謂幫助他人犯罪，係指就他人之犯罪加以助力
    ，使其易於實施之積極的或消極的行為而言。又幫助犯，係
    對於犯罪與正犯有共同之認識，而以幫助之意思，對於正犯
    資以助力，而未參與實施犯罪之行為者而言（最高法院24年
    上字第3279號、75年度台上字第1509號、88年度台上字第12
    70號判決意旨參照）。是以，如未參與實施犯罪構成要件之
    行為，且係出於幫助之故意提供助力，而使正犯得以或易於
    實現構成要件，即屬幫助犯，至於幫助行為之方式，則無任
    何限制。本件被告基於幫助之不確定犯意，提供行動電話門
    號晶片卡予不詳之詐欺集團對被害人實施詐騙行為，致使被
    害人陷於錯誤，因而匯款至詐欺集團所使用之人頭帳戶內，
    是被告所為係參與詐欺罪構成要件以外之行為，且在無證據
    證明被告係以正犯而非以幫助犯之犯意參與犯罪之情形下，
    應認其所為係幫助犯而非正犯行為。是核被告所為，係犯刑
    法第30條第1 項、刑法第339條第1項之幫助詐欺取財罪，並
    應依刑法第30條第2 項規定按正犯之刑減輕之。爰審酌被告
    先前未有任何前科紀錄，素行尚佳，惟其提供上開行動電話
    門號予詐欺集團使用，實際上助長詐騙財產犯罪之風氣，並
    造成許多無辜民眾受騙而受有金錢損失，應為當今社會詐財
    事件發生根源之一，不僅擾亂金融交易往來秩序，且亦因被
    告提供其本人申請之行動電話門號予他人使用，致使執法人
    員難以追查該詐騙集團之真實身分，復參酌其智識程度、被
    害人所受損害之金額，以及事後猶矢口否認犯行，犯後態度
    不佳等一切情狀，量處如主文所示之刑，並諭知易科罰金之
    折算標準，以資懲儆。
據上論斷，應依刑事訴訟法第299條第1項前段，刑法第339條第1
項、第30條第1 項前段、第2項、第41條第1項前段，刑法施行法
第1條之1，判決如主文。
本案經檢察官許梨雯到庭執行職務。
中    華    民    國    97    年    8     月    19    日
                  刑事第三庭    審判長法  官  李世華
                                      法  官  許乃文
                                      法  官  楊仲農
上列正本證明與原本無異。
如對本判決不服，應於送達後10日內，向本院提出上訴狀（上訴
狀應記載具體上訴理由並應抄附繕本）告訴人或被害人如對於本
判決不服者，應具備理由請求檢察官上訴，其上訴期間之計算係
以檢察官收受判決正本之日期為準。
中    華    民    國    97    年    8     月    20    日
                                      書記官
附錄本判決論罪之法律條文：
中華民國刑法第339條第1項：
意圖為自己或第三人不法之所有，以詐術使人將本人或第三人之
物交付者，處5年以下有期徒刑、拘役或科或併科1千元以下罰金
。


司法院資訊處製作；財團法人民間司法改革基金會備份。
